臺灣臺北地方法院民事簡易判決
110年度北簡字第12713號
原        告  鄭○○  （真實姓名、住所詳附表）
法定代理人    鄭○宗  （真實姓名、住所詳附表）
              賴○柔  （真實姓名、住所詳附表）
被        告  陳○○  （真實姓名、住所詳附表）
兼法定代理人  黃○敏  （真實姓名、住所詳附表）
              陳○柏  （真實姓名、住所詳附表）
上列當事人間請求損害賠償事件，本院於民國111年4月20日言詞
辯論終結，判決如下：
    主  文
被告應連帶給付原告新臺幣29,279元。
原告其餘之訴駁回。
訴訟費用由被告連帶負擔十分之一，餘由原告負擔。
本判決原告勝訴部分得假執行。但被告如以新臺幣29,279元為原
告預供擔保後，得免為假執行。
    事實及理由
一、程序事項：
(一)按行政機關及司法機關所製作必須公開之文書，除前項第3
    款或其他法律特別規定之情形外，亦不得揭露足以識別前項
    兒童及少年身分之資訊，兒童及少年福利與權益保障法第69
    條第2項定有明文。查本件原告鄭○○為民國99年11月生、被
    告陳○○為101年11月生，均為未滿12歲之兒童，揆諸前開規
    定，本院製作必須公開之判決書，即不得揭露足以識別兩造
    兒童身分之資訊（含法定代理人及關係人姓名、住所等資料
    ），而僅以附表對照方式提供予兩造，合先敘明。
(二)按訴狀送達後，原告不得將原訴變更或追加他訴，但擴張或
    減縮應受判決事項之聲明、不甚礙被告之防禦及訴訟之終結
    者，不在此限，民事訴訟法第255條第1項第3款、第7款定有
    明文。本件原告原起訴請求被告鄭○○、黃○敏應連帶給付原
    告新臺幣（下同）134,270元（卷第75頁），嗣擴張聲明請
    求273,970元等語（卷第103頁），並追加被告陳○○之父陳○
    柏為被告，變更聲明為被告黃○敏、陳○柏各應與被告陳○○連
    帶給付原告273,970元，如被告其中一人已為給付，則其他
    被告就其給付數額範圍內免為給付義務（卷第209頁）。原
    告前揭擴張應受判決事項之聲明，及追加陳○柏為被告，無
    礙被告之防禦及訴訟之終結，經核於法相符，應予准許。
二、原告主張略以：被告陳○○於109年4月17日晚間10時許，在台
    北市松山區民生東路5段36巷民生公園與原告玩耍時，衝撞
    原告，致原告受有右上門牙斷裂、右肩、右肘、右膝多處擦
    挫傷之傷害，被告陳○柏、黃○敏為陳○○之父母，為其法定代
    理人，爰依民法第184條第1項前段、第187條第1項、第195
    條第1項、第216條規定請求新臺幣（下同）273,970元（包
    含醫療費用700元、外傷敷料270元、臨時牙套安裝及掛號費
    3,000元、全瓷冠牙套預估費用240,000元、精神慰撫金30,0
    00元）等語。並聲明：被告黃○敏、陳○柏各應與陳○○連帶給
    付原告273,970元，如被告其中一人已為給付，則其他被告
    就其給付數額範圍內免為給付義務。
三、被告則略以：當天係原告提議玩遊戲，於遊戲時帶頭跑在前
    方，奔至事發地點時無預警突然急停，致在後之陳○○閃避不
    及而撞上原告，陳○○並非故意追撞原告，且依陳○○當時為小
    學1年級之心智，亦無違反注意義務之過失。縱法院審理後
    認陳○○有過失者，就全瓷冠牙套安裝及掛號費用不應以240,
    000元計算，至多應以診斷證明書所載之25,000元計之，且
    於計算賠償金額時應將被告已給付之12,000元扣除之，原告
    稱該12,000元為照護相當費用並不合理，且未提供其因受傷
    而增加必須之額外費用之請求基礎等語，資為抗辯。並聲明
    ：原告之訴駁回。
四、得心證之理由：
(一)按因故意或過失，不法侵害他人之權利者，負損害賠償責任
    ；無行為能力人或限制行為能力人，不法侵害他人之權利者
    ，以行為時有識別能力為限，與其法定代理人連帶負損害賠
    償責任。行為時無識別能力者，由其法定代理人負損害賠償
    責任；不法侵害他人之身體、健康、名譽、自由、信用、隱
    私、貞操，或不法侵害其他人格法益而情節重大者，被害人
    雖非財產上之損害，亦得請求賠償相當之金額，民法第184
    條第1項前段、第187條第1項、第195條第1項分別定有明文
    。又民法第184條第1項關於侵權行為之規定，採過失責任主
    義，以行為人之侵害行為具有故意過失，為其成立要件之一
    。所謂過失，指行為人雖非故意，但按其情節應注意，並能
    注意，而不注意。又過失依其所欠缺之程度為標準，雖可分
    為抽象輕過失（欠缺善良管理人注意義務）、具體輕過失（
    欠缺應與處理自己事務同一注意義務）及重大過失（顯然欠
    缺普通人之注意義務），然在侵權行為方面，過失之有無，
    應以是否怠於善良管理人之注意義務為斷，亦即行為人僅須
    有抽象輕過失，即可成立（參最高法院100年度台上字第328
    號判決要旨）。
(二)查原告與被告陳○○於109年4月17日晚間10時許，在民生公園
    遊戲時，因陳○○自後方撞上原告，致原告跌倒在地，受有右
    肩、右肘、右膝多處擦傷、右上正中門齒牙冠斷裂之傷害等
    情，有照片、崇皓牙醫診所診斷證明書、詹前俊小兒科診所
    診斷證明書等在卷可稽（卷第13、19、21頁)，且為兩造所
    不爭執，堪信為真實。　　
(三)被告雖否認陳○○就本件事故具有過失，辯稱係原告於遊戲時
    帶頭跑在前方，奔至事發地點時無預警突然急停，致在後之
    陳○○閃避不及而撞上原告云云。然查，原告與陳○○於事故後
    之109年4月25日至民生公園就事發狀況為說明並演練，原告
    略稱：我們原本在那邊跑過來時，我看到那邊有圍起來的柵
    欄，離很近快要撞到了趕快停下來，不過我那時候沒有走一
    步離開那邊，陳○○就撞上去。…是玩鬼抓人，那個女生是鬼…
    我沒有下命令，…我當然就一直跑…(遊戲規則)是平常那一種
    ，我沒有訂…就是被警察抓到（的人)，其他2個沒被抓到可
    以去救他等語，陳○○則略稱：是原告訂的遊戲規則…不是鬼
    抓人吧，是警察抓小偷…因為我沒有聽很懂遊戲規則，所以
    我就跟著原告跑等語，並由原告、陳○○、原告之弟演練當日
    追逐及撞到之過程，有錄影譯文（卷第111至114頁）及勘驗
    之言詞辯論筆錄（卷第174頁）可稽。是依原告、陳○○及原
    告之弟於該錄影所陳述之前揭事發經過，可知本件事故應係
    原告及其弟、被告陳○○與另一名未成年女生於公園玩遊戲時
    ，原告認為玩鬼抓人，陳○○及原告之弟認為是玩警察抓小偷
    ，但無論是何者，係由另名同玩遊戲之女生擔任鬼或警察之
    角色，負責抓原告、陳○○及原告之弟，在遊戲過程中，原告
    跑在前方，陳○○跟著原告後方跑，因原告發現前方有圍起來
    的柵欄後而停下，陳○○自後方撞上原告，致原告跌倒。而衡
    以被告陳○○事發時年滿7歲，就讀國小1年級，依其智識、注
    意能力及所接受之生活教育，當知玩遊戲跑步時應注意前方
    狀況，與其他遊戲者保持適當之距離，以免發生絆倒或碰撞
    等意外，然被告陳○○係緊跟著原告後方跑，疏未注意保持適
    當距離，致原告停下時即從後方撞上，使原告跌倒並受有系
    爭傷害，堪認被告陳○○為有過失。被告雖辯稱係原告無預警
    突然急停導致陳○○閃避不及，並無過失云云，惟衡當時所玩
    遊戲，原告、陳○○與原告之弟均為被另名女生追逐所抓之對
    象，參與遊戲者，均應注意與其他遊戲者之互動，避免被該
    名女生抓，而原告看見柵欄後停下，其停下之方式、速度，
    與車輛緊急剎車之情形顯有不同，自難相提並論，陳○○跟在
    原告後方跑，若有保持適當距離者應能注意到，是被告此部
    分所辯，尚難憑採。本件被告陳○○因過失不法侵害原告之身
    體，其事發時係有識別能力之限制行為能力人，而其法定代
    理人即被告黃○敏、陳○柏未就其監督並無疏懈，或縱加以相
    當監督仍不免發生損害等免責事由，負舉證責任，依民法第
    187條第1項前段規定，被告黃○敏、陳○柏應與被告陳○○負連
    帶賠償責任。
(四)就原告請求賠償之項目及金額審酌如下：
 1、醫療費用及外傷敷料970元：
　　原告主張其因系爭傷害，已支出醫療費用及外傷敷料970元
    乙節，業據提出詹前俊小兒科診所醫療費用收據、崇皓牙醫
    診所醫療費用收據、統一發票為憑（卷第15、17頁），經核
    尚無不合，此部分請求應予准許。
 2、臨時性牙套3,000元及全瓷冠牙套240,000元部分：
　　按將來之醫藥費，衹要係維持傷害後身體或健康之必要支出
    ，被害人均得請求加害人賠償，非以被害人已實際支出者為
    限（最高法院82年度台上字第681號判決參照）。查原告發
    生系爭傷害後，於109年4月18日至同年5月5日在崇皓牙醫診
    所就診，經診斷為右上正中門齒牙冠斷裂，於5月5日暫時以
    樹脂填補，然樹脂填補之結構強度可能不足以承受前牙咬合
    力，考量牙齒結構強度及外觀，建議先以臨時樹脂牙套復形
    ，維持咬合功能，待往後齒槽骨發育穩定及右上正中門齒萌
    發位置穩定後再以固定式牙套復形，基於美觀因素，應選以
    全瓷冠為宜。臨時樹脂牙套目前於本診所費用為一顆3,000
    元，全瓷冠目前於本診所費用為一顆25,000元，有崇皓牙醫
    診所診斷證明書在卷可稽（卷第165頁）。是原告主張其有
    以臨時牙套復形，並待齒槽骨發育穩定及右上正中門齒萌發
    位置穩定後有以全瓷冠牙套復形必要，應屬可採，則原告進
    行後續治療所需臨時牙套、全瓷冠牙套復形應支出之醫療費
    用，參酌前揭診斷證明書，於28,000元（計算：3,000＋25,0
    00＝28,000）範圍內之請求費用，應屬有據。至原告雖稱全
    瓷冠牙套使用壽命約10年，原告約於13至15歲齒槽骨發育穩
    定後裝置固定式牙套，參考台北市簡易生命表，未來至少有
    8次安裝，依臺北市醫療機構牙科收費標準表全瓷冠牙套單
    顆22,000至35,000元間，將來全瓷冠牙套費用為240,000元
    云云，惟原告就此部分主張僅提出他案判決、簡易生命表為
    證（卷第141-164頁），然觀之崇皓牙醫診所之診斷證明書
    ，並未就全瓷冠牙套之使用年限為說明，而安裝全瓷冠牙套
    後之狀況及使用年限，本依個體差異及個人維護而有所不同
    ，他案判決之事實與本件並非相同，亦難類比，原告主張以
    全瓷冠牙套復形後有每隔10年重新更換之必要一節，既未經
    醫師診斷評估，即難謂此部分債權已確定存在，是原告預為
    請求將來重新安裝全瓷冠牙套之費用，於逾25,000元範圍部
    分，難認有據，不應准許。
 3、精神慰撫金30,000元部分：
　　查原告因被告之過失行為，受有右肩、右肘、右膝多處擦傷
    、右上正中門齒牙冠斷裂之傷害，已如前述，是原告因此身
    體生理自有不適，而精神亦受有相當之痛若，當不言可喻。
    原告與被告陳○○現皆為國小學生，被告陳○柏、黃○敏為陳○○
    之父母，雙方家庭原屬舊識，審酌本件過失傷害發生之經過
    、原告所受之傷勢、遭受之精神上痛苦情形，及兩造之身分
    、關係等一切情狀，認原告請求精神上慰撫金30,000元，於
    法有據，且屬適當，應予准許。
 4、綜上，原告請求被告應連帶給付之金額，於58,970元(計算
    式：970＋3,000＋25,000＋30,000＝58,970）範圍內，應屬有據
    ，逾此範圍，則屬無據。
(五)又損害之發生或擴大，被害人與有過失者，法院得減輕賠償
    金額，或免除之，民法第217條第1項定有明文。被告抗辯原
    告無預警突然停下為有過失等語，查原告於系爭事件發生時
    ，為年滿9歲之小學3年級學生，對於遊戲中應注意與其他共
    同遊戲者之互動及距離，跑步追逐時若有他人緊跟其後，無
    預警停下可能使他人撞上一情應有所認知，而依原告及其弟
    、陳○○於事後之同年月25日就事發狀況為說明並演練之情形
    觀之（卷第111-114頁），三人均無人提及當時原告有大聲
    示警停下之情形，堪認被告所辯原告無出聲示警一情，應信
    為真，則原告於遊戲奔跑情況下無示警其要停下，致其停下
    時遭緊跟其後、未保持適當距離之陳○○撞上成傷，是原告就
    本件事故之發生，亦有過失。本院審酌原告、被告陳○○之年
    齡、過失情節及原因等一切情狀，認原告就系爭事件之發生
    ，應負三成過失責任，依前揭規定，應減輕被告10分之3之
    損害賠償金額。又被告於事故後已給付原告12,000元，此為
    兩造所不爭，被告抗辯應將此金額為扣除抵銷，核屬可採。
    原告雖主張12,000元為其照護相當費用之支出，不能扣除云
    云，然未提出相關單據證明，是此部分主張，尚非可採。據
    此，原告所得請求被告連帶賠償之金額應為29,279元（計算
    式：58,970×0.7－12,000＝29,279）。
五、綜上所述，原告依民法第184條第1項前段、第187條第1 項
    、第195條第1項規定，請求被告黃○敏、陳○柏應各與被告陳
    ○○連帶給付原告29,279元，任一被告已為全部或一部之給付
    者，其餘被告就其履行之範圍內同免給付義務，為有理由，
    應予准許。逾上開金額請求部分，為無理由，應予駁回。
六、本件原告勝訴部分，係就民事訴訟法第427條第2項訴訟適用
    簡易程序所為被告敗訴之判決，依同法第389條第1項第3款
    規定，應依職權宣告假執行，並依同法第392條第2項、第3
    項規定，依職權宣告被告如預供擔保，得免為假執行。
七、本件事證已臻明確，兩造其餘攻擊防禦方法與判決之結果不
    生影響，爰不另一一論述，併予敘明。
八、訴訟費用負擔之依據：民事訴訟法第79條。
中　　華　　民　　國　　111 　年　　5 　　月　　18　　日
                    臺灣臺北地方法院臺北簡易庭
                              法  官  蔡玉雪
以上為正本係照原本作成。
如不服本判決，應於判決送達後20日內向本庭提出上訴狀，並按
他造當事人之人數附繕本；如委任律師提起上訴者，應一併繳納
上訴審裁判費。
中　　華　　民　　國　　111 　年　　5 　　月　　18　　日
                              書記官  陳黎諭